【裁判字號】    92,再易,96
【裁判日期】    921222
【裁判案由】    再審之訴
【裁判全文】
臺灣臺北地方法院民事判決                          九十二年度再易字第九六號
    再審原告    丙○○
    訴訟代理人  許鴻民
    再審被告    荷商荷蘭銀行股份有限公司
    法定代理人  經天瑞
    再審被告    乙○
                甲○○
右當事人間請求再審之訴事件，再審原告對於民國九十二年九月二十五日本院九十二
年度簡上字第三一○號確定判決提起再審，本院判決如左：
    主  文
再審之訴駁回。
再審訴訟費用由再審原告負擔。
    事  實
甲、再審原告方面：
    本件未進行言詞辯論，據再審原告提出之再審起訴狀及於準備程序期日所為之聲
    明、陳述如下：
一、聲明：
（一）原判決廢棄。
（二）再審被告應連帶給付再審原告新臺幣（下同）十二萬元，及自原審起訴狀繕本
（三）再審被告荷蘭銀行應給付再審原告十二萬元，及自原審起訴狀繕本送達翌日起
      至清償日止，按年息百分之五計算之利息。
（四）再審被告荷蘭銀行應通知檢調機關，關於偽冒上訴人信用卡之文書製給繕本交
      付再審被告。
二、陳述：
（一）財政部金融局民國九十一年九月二十日書函載明：「二緣由及事實Ｃ：煩請金
      融局通知荷銀並未小老百姓維護權益。」、「一主旨的請求荷蘭銀行告知時間
      覆蓋等事實。」、「二緣由及事實Ｂ：且本人的弟弟許鴻民恰巧放暑假得空處
      理。」、「臺融局（五）字第○九一○○四四四七一號之主旨：檢送丙○○所
      詢與貴行辦理信用卡業務所衍生疑義資料影本一份，請查處惠復，請查照。」
      、「臺融局（五）字第○九一○○四四四七一號之副本：丙○○君（代理人：
      許鴻民先生收轉）」，可知再審原告授權其代理人許鴻民全權處理此次信用卡
      糾紛事件。原審判決未斟酌上開書函之真正意義，其事實認定顯有錯誤，若經
      斟酌上開證據，再審原告可受較有利益之裁判，故有民事訴訟法第四百九十六
      條第一項第十三款之再審事由。
（二）許鴻民之手機門號為0000000000號、中華電信隨身碼為00000
      00000號，再審原告之手機門號為0000000000號。再審原告於
      九十一年七月至八月間，曾告訴再審被告荷蘭銀行，將全部信用卡糾紛所生之
      問題交由許鴻民處理，從再審原告之受話紀錄可知曾與再審被告荷蘭銀行聯繫
      過，再輔以許鴻民之受話紀錄可知，再審被告荷蘭銀行與再審原告聯繫後，全
      與許鴻民聯絡，而未與再審原告聯絡，可證再審原告曾授權許鴻民處理全部信
      用卡糾紛所生之問題。從再審被告荷蘭銀行之發話記錄，更可知再審被告荷蘭
      銀行已認許鴻民有充分代理權。原審判決未為斟酌再審原告及其代理人許鴻民
      之通訊紀錄，若予以斟酌，將足影響判決，故有民事訴訟法第四百三十六條之
      七之再審事由。
乙、再審被告方面：
    本件未進行言詞辯論，再審被告部分無聲明及陳述可資記載。
    理  由
一、程序方面：
（一）按不得上訴之判決，於宣示時確定，不宣示者，於送達時確定；又再審之訴，
      應於三十日之不變期間內提起；前項期間，自判決確定時起算，但再審之理由
      知悉在後者，自知悉時起算，民事訴訟法第三百九十八條第二項、第五百條第
      一項、第二項分別定有明文。
（二）查再審原告於民國九十二年十月二日收受本院九十二年度簡上字第三一○號確
      定判決，此有送達證書附於本院九十二年度簡上字第三一○號卷可稽。而再審
      原告於同年十月二十三日提起本件再審之訴，符合三十日不變期間之規定，揆
      諸前揭規定，再審原告所提起再審之訴，即屬合法。
二、實體方面：
（一）按再審之訴，顯無再審理由者，得不經言詞辯論，以判決駁回之，民事訴訟法
      第五百零二條第二項定有明文。
（二）本件再審原告係以原確定判決有民事訴訟法第四百九十六條第一項第十三款、
      第四百三十六條之七之再審事由，請求廢棄原確定判決。原確定判決是否有各
      該再審事由，以下分別論述：
    １、民事訴訟法第四百九十六條第一項第十三款部分：
    （１）按民事訴訟法第四百九十六條第一項第十三款之再審事由為「當事人發見
          未經斟酌之證物或得使用該證物者。但以如經斟酌可受較有利益之裁判者
          為限」，須在前訴訟程序不知有該證物，現始知之，或雖知有此而不能使
          用，現始得使用者，方足當之（最高法院三十二年上字第一二四七號判例
          參照）。
    （２）再審原告所指財政部金融局民國九十一年九月二十日書函，係再審被告荷
          蘭銀行於原審九十二年七月三日準備程序期日當庭提出，並經再審原告之
          原審訴訟代理人許鴻民當庭簽收繕本，是以此項證據於原審訴訟程序之言
          詞辯論終結前即已存在，且再審原告亦已知悉其存在，並非於前訴訟程序
          終結後新發見之證物，再審原告執此主張原審判決有民事訴訟法第四百九
          十六條第一項第十三款之再審事由，要非的論，委無足取。
    ２、民事訴訟法第四百三十六條之七部分：
    （１）按所謂「就足以影響於判決之重要證物漏未斟酌」，係指第二審言詞辯論
          終結前，已經存在並已為聲明證據聲明之證據，第二審確定判決未調查，
          且未於判決理由中說明其無調查、斟酌之必要或雖經調查而未於判決中斟
          酌者而言。
    （２）再審原告以原審未審酌再審原告及其代理人許鴻民之通訊紀錄，主張原審
          有民事訴訟法第四百三十六條之七規定之足以影響於裁判之重要證物漏未
          審酌之事由。然查，上開證據並未經再審原告或再審被告於原審言詞辯論
          終結前聲明調查，揆諸前揭說明，非屬「漏未斟酌足以影響於判決之重要
          證物」，原審無從斟酌上開證據，再審原告主張原審判決有民事訴訟法第
          四百三十六條之七之再審事由，要無可取。
（三）綜上所述，原確定判決並不具再審原告指稱之各項再審事由，再審原告執以提
      起本件再審之訴，顯無理由，爰不經言詞辯論，逕以判決駁回。
三、依民事訴訟法第五百零二條第二項、第七十八條，判決如主文。
中      華      民      國    九十二    年    十二    月     二十二     日
                                民事第一庭審判長法    官  謝碧莉
                                                法    官  呂淑玲
                                                法    官  蔡惠如
右為正本係照原本作成
本判決不得上訴
中      華      民      國    九十二    年    十二    月     二十二     日
                                              法院書記官  楊秋鈴


司法院資訊處製作；財團法人民間司法改革基金會備份。
